【裁判字號】    98,台上,1956
【裁判日期】    981022
【裁判案由】    請求分配土地
【裁判全文】
最高法院民事判決            九十八年度台上字第一九五六號
上  訴  人  甲○○
訴訟代理人  林坤賢律師
            洪松林律師
上  訴  人  乙○○
訴訟代理人  林坤賢律師
            洪松林律師
            邱華南律師
被 上訴 人  豐原市三村自辦市地重劃區重劃會
法定代理人  丙○○
訴訟代理人  李茂松律師
            梁宵良律師
上列當事人間請求分配土地事件，上訴人對於中華民國九十八年
六月十六日台灣高等法院台中分院第二審判決（九十七年度重上
字第八四號），提起上訴，本院判決如下：
    主  文
上訴駁回。
第三審訴訟費用由上訴人負擔。
    理  由
本件上訴人主張：甲○○所有坐落台中縣豐原市○路○段○路墘
小段五五之九、五五之一○地號，乙○○所有坐落同市○○段八
三○地號土地（下稱系爭土地），於民國七十七年間因被徵收登
記為台中縣豐原市公所（下稱豐原市公所）所有後，經被上訴人
列入自辦市地重劃區，申請台中縣政府於八十九年間核准重劃。
嗣豐原市公所因伊申請撤銷系爭土地徵收，請被上訴人於市地重
劃範圍內預留伊分配土地。被上訴人於九十三年八月五日以（九
三）三村自劃字第二四六號函（下稱第二四六號函）覆該所，承
諾保留原分配成果編訂為三和段第二一地號抵費地 (即現登記為
同段三三地號土地，下稱三三地號土地），作為處理撤銷徵收後
伊得分配之土地。旋上開重劃分配結果於九十三年九月二十四日
公告期滿確定，內政部亦於同年十一月三日核准撤銷系爭土地徵
收，該地已回復為伊所有，伊按系爭土地面積以八十九年度公告
現值及重劃分配之比率百分之五十二，計算出甲○○、乙○○就
三三地號土地，分別得受分配面積為一六二‧六七、二四六‧三
平方公尺，即應有部分五五九四五分之一六二六七、五五九四五
分之二四六三○等情，依被上訴人第二四六號函之承諾，求為命
被上訴人依序將三三地號土地應有部分五五九四五分之一六二六
七、五五九四五分之二四六三○移轉登記與甲○○、乙○○之判
決。
被上訴人則以：第二四六號函係伊就豐原市公所以九十三年七月
二十三日函所為行政指導之答覆，並非對於私法上行為之承諾，
且對象非上訴人，況斯時系爭土地尚未被撤銷徵收，上訴人亦非
重劃會會員，其自不得依第二四六號函請求分配三三地號土地等
語，資為抗辯。
原審以：豐原市公所九十三年七月二十三日針對包括系爭土地之
道路用地撤銷徵收後回復所有權之權益，函請被上訴人預留部分
土地供日後地主分配，係基於主管機關之地位而發該函，非私法
行為之要約。被上訴人以第二四六號函回覆，固表示願預留三三
地號土地供日後道路用地經撤銷徵收，分配與回復所有權之地主
，僅係回應豐原市公所之行政指導，並非對要約而為承諾。況該
函副知對象並無上訴人，上訴人不得執該函作為被上訴人已承諾
分配三三地號土地之論據。且系爭土地係以抵費地指配，依獎勵
土地所有權人辦理市地重劃辦法第二條準用市地重劃實施辦法第
三十一條第一項第七款規定，其分配位置應由被上訴人視土地分
配情形調整之。查上訴人雖因其所有之系爭土地係道路用地被徵
收，於重劃期間原非會員，惟是項徵收業經內政部於九十三年十
一月三日准予撤銷而溯及既往失效，系爭土地已回復為上訴人所
有，且位於重劃範圍，應以上訴人為對象參與重劃。而撤銷徵收
之道路用地有九位地主，除上訴人外，其餘蔡春玉等七人於撤銷
徵收後，以放棄回復土地權利或將之贈與豐原市公所方式與被上
訴人達成協議，被上訴人已無提供面積約六百平方公尺之三三地
號土地始能供九位地主分配之必要，乃依重劃相關規定，計算出
甲○○、乙○○得受分配之面積依序為一四六‧六四、一八四‧
三八平方公尺，將分配之土地調整至三和段三八之二、三八地號
抵費地，以保留三三地號土地整筆土地，便於處分以利清償重劃
費用，被上訴人因情事變更自得調整分配土地位置，上訴人不得
要求被上訴人依其指定位置分配。並說明上訴人以八十九年度系
爭土地公告現值按重劃分配之比率百分之五十二計算出甲○○、
乙○○得受分配面積為一六二‧六七、二四六‧三平方公尺不足
採之理由。爰將第一審所為上訴人勝訴之判決，予以廢棄，改判
駁回上訴人之訴。經核於法並無違背。上訴論旨，指摘原審採證
認事之職權行使違背法令，聲明廢棄原判決，非有理由。
據上論結，本件上訴為無理由。依民事訴訟法第四百八十一條、
第四百四十九條第一項、第七十八條，判決如主文。
中    華    民    國  九十八  年    十    月  二十二  日
                      最高法院民事第六庭
                          審判長法官  劉  福  來
                                法官  陳  國  禎
                                法官  陳  重  瑜
                                法官  吳  麗  女
                                法官  簡  清  忠
      本件正本證明與原本無異
                                      書  記  官
中    華    民    國  九十八  年   十一   月    三    日
                                                     m


司法院資訊處製作；財團法人民間司法改革基金會備份。
